【裁判字號】    94,簡上,89
【裁判日期】    950220
【裁判案由】    給付票款
【裁判全文】
臺灣桃園地方法院民事判決              94年度簡上字第89號
上  訴  人  尚友實業股份有限公司
兼上 1  人
法定代理人  丁○○
共      同
訴訟代理人  黃重鋼律師
            林詠嵐律師
被上訴人    開瑞航空貨運承攬股份有限公司
法定代理人  乙○○
訴訟代理人  張建鳴律師
            呂家琴律師
上列當事人間請求給付票款事件，上訴人對於民國93年12月30日
本院桃園簡易庭93年度桃簡字第183 號第一審判決提起上訴，本
院於95年1 月24日辯論終結，判決如下：
    主  文
原判決第一項關於命上訴人丁○○應連帶給付被上訴人新臺幣壹
佰陸拾萬捌仟捌佰柒拾元之訴部分，及該部分假執行之宣告，並
訴訟費用之裁判均廢棄。
其餘上訴駁回。
第一、二審訴訟費用，由上訴人尚友實業股份有限公司負擔。
    事  實
甲、上訴人方面：
一、聲明：
  (一)原判決廢棄。
  (二)前項廢棄部分請求駁回被上訴人於第一審之訴。
  (三)第一、二審之訴訟費用由被上訴人負擔。
二、陳述：除與原判決記載相同者，茲引用之外，補稱：
  (一)緣訴外人惇新科技股份有限公司（下稱惇新公司）於民國（
    下同）92年3 月21日向上訴人尚友實業股份有限公司（下稱
    上訴人公司）訂購機器設備（下稱系爭設備），雙方簽訂購
    買契約，嗣上訴人公司即將之委託被上訴人承攬運送，約定
    由被上訴人於92年5 月26日前以海運將系爭設備由法國運至
    基隆港，被上訴人之員工KRISTY HO （即甲○）業已轉知其
    法國貨運商PATRICK 須於上揭日期前送達，惟因被上訴人遲
    延啟運，致系爭設備無法於約定時間內運抵基隆港，惇新公
    司負責人丙○○乃於92年6 月14日以電子郵件催促上訴人公
    司改以空運方式送達，且稱該公司須為遲延送達所致之一切
    損失負責，上訴人公司為避免遲延責任之擴大，即改用價格
    較昂貴之空運，系爭設備遲至92年7 月7 日始送達目的地，
    被上訴人自應負遲延責任。因被上訴人之重大過失致系爭設
    備給付遲延，上訴人公司受有以下損害：(1)改用空運之價差
    ：上訴人公司與惇新公司原約定海運運費為新臺幣（下同）
    45萬元，上訴人公司支出空運費用1,936,708 元，多支出
    1,486,708 元（計算式1,936,708 －450,000 ＝1,486,708
    ）；(2)商譽損失：因與惇新公司所訂買賣契約價金為2,288
    萬元，上訴人公司以此買賣價金之10分之1 即228 萬8 千元
    （22,880,000×0.1 ＝2,288,000）為 商譽損失金額。(3)系
    爭設備價金之尾款被沒收：惇新公司主張因因遲延送達，遂
    將上訴人公司應領之價金尾款217 萬8 千元（即美金6 萬6
    千元）沒收，致上訴人公司受有損害。(4)遭被上訴人扣押另
    件貨物價值135 萬元，為此，爰依民法承攬及給付遲延之法
    律關係，請求被上訴人賠償上開金額，總計3,774,708 元及
    美金6 萬6 千元，並主張與被上訴人本件請求互為抵銷。
  (二)被上訴人雖稱兩造間未約定系爭設備應送達時間為92年5 月
    26日等語，惟觀諸上訴人與惇新公司所訂買賣契約第4 條約
    定：「交貨期限：乙方（上訴人公司）或乙方指定之受益人
    於收到貨款金額總金額的百分之90（T/T）後 ，應於2 週內
    於法國裝船交運，儘速交至甲方（惇新公司）工作地點交貨
    。4 月20日運至蘇州甲方廠房。4 月30日設備組裝完畢並試
    機生產完成」，足見上訴人公司委託被上訴人運送系爭設備
    時，時程緊迫，絕無不約定系爭設備送達期限而任由被上訴
    人無限期拖延。且依一般經驗法則，目前國際商務往來多以
    電子郵件或傳真行之，上訴人原審被證2 電子郵件所載，業
    已揭示指定貨物送達時間為92年5 月26日之前。
  (三)再系爭協議書係兩造就到期支票之換票事宜而簽訂，與被上
    訴人應負之遲延責任無關，且依民法第342 條準用同法第
    315 條之規定，上訴人公司本得隨時主張抵銷，要不能以上
    訴人公司未於簽訂系爭協議書時主張抵銷，即謂被上訴人無
    遲延責任或兩造間已就該筆債權債務清算完結。
  (四)被上訴人起訴主張上訴人丁○○應負連帶給付責任，無非以
    系爭協議書為憑，認上訴人丁○○於系爭協議書上蓋章，同
    意擔任原判決附表編號2 、4 、5 共3 紙票據責任之連帶保
    證人等語。惟系爭協議書之當事人欄僅列甲方（被上訴人）
    、乙方（上訴人公司），並未將丁○○列為當事人，亦未列
    為連帶保證人，其當事人欄文義甚為明確。再按其協議內容
    牽涉保證部分，係規範於協議書第3 條規定：「乙方（上訴
    人公司）同時保證除上開支票，將依開列日期兌現外；另有
    所開立面額115 萬7200元整支票1 紙（92年9 月5 日到期支
    票、上海商業儲蓄銀行、票號：HLA0000000），展延至92年
    9 月17日保證兌現」，依其文義，係乙方上訴人公司負保證
    兌現責任，而非丁○○個人負保證兌現責任，此契約文義甚
    明，自不得任意擴張解釋為丁○○亦負保證之責。又觀諸協
    議書立書人欄部分，甲方有被上訴人公司印文及負責人乙○○個人印文，而乙方亦有上訴人公司印文及負責人丁○○個
    人印文，自不得僅因立書人欄贅打連帶保證人字樣，即遽認
    丁○○為連帶保證人。若謂上訴人公司及丁○○個人印文非
    協議書乙方之署押，而係連帶保證人之署押，則該協議書豈
    非無乙方當事人簽署而僅有連帶保證人之簽署，寧有斯理？
    是丁○○並無同意以其個人負連帶保證人之意思，而係本於
    上訴人公司負責人蓋用印文之意，原審事實認定容有違誤。
  (五)對於證人證述之意見：
    1.證人甲○於鈞院證稱：原審卷被證2 是被上訴人發給法國
      代理人PATRICK 的E-MAIL，該份MAIL應該有影印給丁○○
      ；有在該份文件上告訴法國代理人要在92年5 月26日運到
      基隆港，貨物大概七月初到達等語，可見兩造確約定上開
      日期將貨物運抵基隆港，故被上訴人已構成給付遲延。再
      甲○雖證稱沒有給付遲延，然因其受僱於被上訴人，不得
      不為有利於被上訴人之證述。因該貨物於上開約定日未到
      港，經貨主丙○○以電子信件催上訴人須改以空運，上訴
      人多支出運費差額1,486,708 元。
    2.因上訴人與丙○○所簽訂購契約書約定：上訴人應於上開
      日期送達，並將系爭設備組裝完成等語，假使被上訴人能
      如期運抵基隆港，丙○○當不致嚴詞要求上訴人改以空運
      ，上訴人為求商譽，不得不改用空運方式運送，故上訴人
      所生損害與被上訴人之給付遲延有相當因果關係。另丙○○於鈞院作證時對於原審被證3 電子郵件雖回答「不知道
      」，然其並無否認使用該電子信箱，其上開證述容因時間
      久隔、記憶模糊所致。
    3.兩造均係商業人士，和氣生財，上訴人仍基於多年情誼，
      於本件事發後，於92年12月間尚繼續委託被上訴人運送貨
      物供料器至香港，予訴外人東莞友訊電子有限公司（下稱
      友訊公司），經甲○以上證11電子郵件通知其美國貨運商
      GREGORY ，後者亦以上證12電子郵件通知上訴人已收到貨
      物並請款，上訴人旋即付款10萬元與被上訴人，詎被上訴
      人竟強行扣押上訴人該批託運之貨物，迄仍未還，顯見兩
      造間尚未清算完結。而被上訴人此舉，致上訴人須另購貨
      物賠償友訊公司，該批貨物價值4 萬5 千美元，折合新台
      幣為135 萬元，故上訴人得以該批貨物之價值與被上訴人
      之運費主張抵銷。
    4.因被上訴人之給付遲延，致上訴人被丙○○扣除貨物尾款
      6 萬6 千美元，折合新台幣217 萬8 千元，丙○○雖證稱
      已付清價款，然無提出付款之憑據以實其說。
  (六)綜上，本件系爭貨物仍逾上開交貨期限未啟運，顯係出於被
    上訴人之重大過失所致，致上訴人須負損害賠償責任兼及商
    譽損失，且不得已改用空運，始於92年7 月7 日送達貨主，
    上訴人所受改用空運之運費差額1,486,708 元、商譽損失為
    2,288,000 元、遭貨主沒收貨物尾款2,178,000 元、遭被上
    訴人扣押貨物價值135 萬元等損害，共7,302,708 元，依民
    法第661 條、第665 條準用第638 條第3 項、第231 條、第
    216 條、第227 條準用第195 條、第334 條等規定，上訴人
    得主張與本件運費抵銷。經抵銷後，已超過被上訴人請求之
    1,936,708 元，是被上訴人不得再為請求，其訴無理由。
三、證據：除援用第一審所提證據外，補提：買賣契約書、匯款
    單、支票及退票單、律師函、另購機器訂單、遭被上訴人扣
    押貨物訂購單及照片各1 件、E-MAIL3 紙（均影本）為證。
乙、被上訴人方面：
一、聲明：
  (一)上訴人之上訴駁回。
  (二)第一、二審之訴訟費用由上訴人連帶負擔。
二、陳述：除與原判決記載相同者，茲引用之外，補稱：
  (一)上訴人公司部分：
    1.上訴人公司係於92年8 月31日簽訂系爭協議書，距其主張
      遲延送達日同年5 月26日，已有3 個月之久（但被上訴人
      仍否認有此約定日），如被上訴人確有遲延，上訴人公司
      得逕行假處分，禁止被上訴人提示系爭支票，上訴人公司
      即無簽署協議書之必要，但上訴人卻簽署協議書，保證所
      換支票必定兌現，故被上訴人並無給付遲延之情事。
    2.上訴人公司既主張92年5 月26日為交貨期限，如確係被上
      訴人給付遲延，上訴人公司於簽訂協議書前，即可主張遲
      延之損害賠償，何以簽訂協議書保證承攬報酬必當兌現？
      可能有二：實無遲延情事，或雖有遲延，但已清算完結。
      不論何者，上訴人公司均不得主張遲延給付。
    3.兩造確無約定運達期限，被上訴人並無給付遲延情事：
      (1)由證人甲○證稱：「（蔡先生與你談運送事務時，有無
        告訴何時送達？有無指定送達日期？）沒有，只有說要
        盡快送達，沒有指明特定日期」、「（為何說大約5.26
        ，結果7 月初才到？）供應商何時交貨，我們就何時出
        貨」、「（供應商何時出貨？）沒有印象，如果是7 月
        份到，應該就是6 月底交貨，這批改空運進來」、「（
        蔡先生跟你們說要改空運時，有沒有說5.26日期這件事
        要怎麼處理？）沒有」等語，可知兩造間沒有約定給付
        日期。因供應商供貨時間無法確定，所以根本沒有約定
        交貨期限。再甲○所說5 月26日也只是抓一個大約期限
        ，否則被上訴人如確有遲延，上訴人公司何以未主張遲
        延，也未說明此事如何處理，更未對票據作假處分，卻
        簽定協議書保證票據兌現，皆與常情不符。
      (2)被上訴人縱有遲延情事，上訴人於簽訂系爭協議書時亦
        當知悉。然上訴人仍願與被上訴人簽訂協議書，並交付
        票據以清償運費，顯見雙方有和解之意，除得類推民法
        第648 條第1 項外，依民法第737 條規定，此協議書有
        使當事人拋棄之權利消滅，並使當事人取得和解契約所
        訂明之權利。再被上訴人否認上證3 、5 文件之真正，
        並認與本案無關。況如上訴人主張有遲延且未清算完結
        為真正，其對被上訴人應痛恨有加，何以會續請被上訴
        人運送另批貨物，與常情不符。上訴人所提上證4 匯款
        單並非上證3 另件運送契約所支付款項，而是本件部分
        清償而付之款項，就此，被上訴人起訴時就該部分已扣
        除（原審準備狀第3 頁最末行）。由上訴人給付協議書
        款項之行為，益徵其對協議書並無意見，而願給付承攬
        運送報酬，本件並無運送遲延或未清算完結之情形。
      (3)本件縱未清算完結，上訴人公司亦未受有損害：被上訴
        人雖不否認上證1 、2 形式上真正，但否認上訴人有賠
        償惇新公司一事。證人丙○○具結證稱：「（是否扣除
        尾款美金6 萬6 ？）沒有」、「（是否已經付清合約價
        金？）都付清了」等語，足證上訴人並未受有美金6 萬
        6 千元之損害，其主張抵銷，為無理由。況由上證1 契
        約書第4 條交貨期限約定：系爭設備須在4 月20日運至
        中國蘇州、4 月30日試機生產完成，則縱被告於5 月26
        日運抵，上訴人對惇新公司仍不免負給付遲延之責，故
        上訴人縱受尾款被沒收之損害，與被上訴人給付遲延之
        間仍無因果關係，上訴人之主張為無理由。
  (二)上訴人丁○○部分：
    1.按票據發票人應照支票文義擔保支票之支付，票據法第
      126 條定有明文，本無待協議書贅述，但該書記載「乙方
      同時保證」，此強調非僅限於發票人之責任，而係包含連
      帶保證人併負保證責任。況該協議書無非將發票日92年8
      月30日之支票，換票延期為：發票日92年9 月5 日、同年
      9 月17日即原判決附表編號4 、5 之支票2 紙，在此狀況
      下，一般都會加計利息或滯納金等費用，但被上訴人允許
      延期，無非上訴人丁○○同意加入成為連帶保證人，被上
      訴人為求更佳之擔保，遂同意其請求。
    2.系爭協議書第3 條之文意係指上訴人公司負保證之責。惟
      此保證應兼指發票人之擔保付款及連帶保證人之保證責任
      。而丁○○為上訴人公司之負責人，為其公司作保本為業
      務之普遍常態，且系爭協議書既有連帶保證人欄之設計，
      丁○○自書其身份證字號於該欄位，可證其有擔任連帶保
      證人之意思。
  (三)對上訴人陳述之答辯：
    1.被上訴人雖不否認關於KRISTY HO 即甲○電子郵件形式上
      之真正，但否認其中譯內容，其中譯應係「不須安排更快
      送達基隆港之船運，你可選擇預定送達期間大約5 月26
      日到基隆港較便宜的船運」，而非「不得慢於5 月26日運
      到基隆港」之意。該郵件無法證明雙方確實有約定92年5
      月26日為送達期限，否則不會記載「預定送達期間大約5
      月26日到」，並記載「不須安排更快送達基隆港之船運」
      等語。再原審被證2 下方由WINNER CAI所發電子郵件，並
      未要求以5 月26日作為送達時間。
    2.上訴人簽訂協議書，並開立支票付款，表示被上訴人並無
      遲延，即兩造已清算完結，被上訴人同意給付如協議書所
      示之價金。依民法第648 條第1 項規定：受貨人受領運送
      物並支付運費及其他費用不為保留者，運送人之責任消滅
      。雖本條規定係列於運送一節，但類推適用之結果，上訴
      人公司既以開立票據保證給付承攬運費並簽訂協議書，以
      昭慎重，縱被上訴人有所遲延，亦當屬結算完訖。
    3.上訴人雖主張遭貨主沒收尾款美金6 萬6 千元及商譽損失
      228 萬8 千元及其他損害，並提出被證1 買賣契約書等語
      。惟被上訴人否認該文書之形式上真正。該文書未經惇新
      公司蓋章，且為上訴人與中國大陸廠商之契約書，依常理
      判斷，不可能會記載「中華民國」而應記載西元紀年，而
      準據法亦不可能記載中華民國（台灣），難信其真正。
    4.上訴人於原審時即已爭執上訴人與惇新公司之上開契約書
      ，何以上訴後上訴人又再提上證1 另份有蓋章之買賣契約
      書？其差別在有無用印，但比較二份契約書第4 條交貨期
      限、第5 條交貨地點、第6 條驗收、第8 條安裝與人員訓
      練、第11條其他等約定均有出入，何者為真即非無疑。又
      上證1 契約書為上訴人94年11月4 日所提，距其上訴已5
      個月，距起訴更達1 年半，被上訴人因此質疑：如上訴人
      公司確受損害，與被上訴人之給付遲延並無因果關係。
    5.依上開上證1 買賣契約第3 條約定，上訴人應於92年4 月
      20日運至中國蘇州廠房，但被證2 電子郵件為92年4 月23
      日發出，顯然上訴人於交運貨物時，即已遲延，參諸證人
      甲○證稱法國到台灣需時約1 個月等語，縱被上訴人5 月
      26日送到，上訴人仍屬遲延，故上訴人如被惇新公司罰款
      ，仍與上訴人無涉，與本件自無因果關係可言。
    6.就上訴人丁○○於連帶保證人欄簽章，如為贅打，何以丁○○於彼處用印，一般社會通念，如為蓋公司章，通常大
      章在前方或上方，小章在後方或下方，但系爭協議書連帶
      保證人處卻是小章在前，大章在後，顯然丁○○確有成為
      連帶保證人之意思。況一般公司用印，就算有留統編之必
      要，亦僅留下公司統編，本件卻留下丁○○個人之身分證
      字號，顯見其非僅以上訴人公司負責人名義蓋章。
三、證據：援用第一審所提證據。
    理  由
一、本件被上訴人起訴主張：被上訴人於92年間為上訴人公司承
    攬運送系爭設備，上訴人公司為給付運費2,236,708 元，乃
    簽發如原判決附表編號1 至3 支票交予被上訴人，嗣該編號
    1 支票經屆期提示退票，兩造於92年8 月31日簽訂系爭協議
    書，約定被上訴人將該編號1 支票返還上訴人公司，並就該
    編號2 支票展期至92年9 月17日始為付款提示，上訴人公司
    則另再簽發如該編號4 、5 之支票交付被上訴人，且丁○○
    同意作為上訴人公司之連帶保證人。詎被上訴人遵期提示，
    除該編號4 支票獲兌現外，其餘編號2 、3 、5 支票均未獲
    付款，上訴人公司僅就編號3 支票付款10萬元，尚欠票款
    1,936,708 元，乃依票據及連帶保證之法律關係，訴請上訴
    人連帶給付如原判決附表編號2 、5 票款，上訴人公司應給
    付如該編號3 票款，及按年息百分之6 計算之利息等語。
二、上訴人則以：惇新公司92年3 月21日向上訴人公司訂購系爭
    設備，雙方簽訂購買契約，嗣上訴人公司即委託被上訴人承
    攬運送，約定由被上訴人海運於92年5 月26日前將系爭設備
    運至基隆港，詎被上訴人遲至同年6 月14日仍未將系爭設備
    運至基隆港，上訴人於不得已之情況下，乃應惇新公司負責
    人丙○○之要求，將海運改以空運方式送達，系爭設備遲至
    92年7 月7 日始送達目的地，被上訴人自應負遲延責任。因
    被上訴人之重大過失給付遲延，致上訴人公司因此受有下列
    損害：(1)改用空運之價差，上訴人多支出1,486,708 元；(2)
    商譽損失：上訴人公司以此買賣價金2,288 萬元之10分之1
    即228 萬8 千元計算損害；(3)惇新公司因系爭設備遲延送達
    ，遂將上訴人公司之價金尾款2,178,000 元沒收；(4)遭被上
    訴人扣押另件貨物價值135 萬元。是上訴人所受上開損害計
    7,302,708 元，主張於被上訴人本件請求之範圍內互為抵銷
    。再上訴人於被上訴人尚未完成貨物運送前，即已簽發系爭
    票據交予被上訴人，雙方尚未結算清楚，故對被上訴人請求
    並非不得主張抵銷等語，資為抗辯。
三、兩造就：(1)上訴人公司與惇新公司簽立系爭設備訂購契約，
    上訴人公司乃於92年間將該系爭設備委託被上訴人承攬運送
    ，上訴人須給付被上訴人運費2,236,708 元，乃簽發如原判
    決附表編號1 至3 之支票交予被上訴人，嗣該編號1 支票經
    屆期提示後遭退票；(2)兩造於92年8 月31日簽訂系爭協議書
    ，約定被上訴人將該附表編號1 支票返還上訴人公司，並就
    該編號2 支票展期至92年9 月17日始為付款提示，上訴人公
    司另再簽發如該編號4 、5 支票交付被上訴人；(3)除該編號
    4 支票獲兌現外，其餘編號2 、3 、5 支票均未兌現（僅就
    編號3 支票付款10萬元），尚欠票款共1,936,708 元，此即
    上訴人公司積欠承攬運送報酬之數額；(4)對系爭支票、退票
    理由單各3 紙、系爭設備買賣契約書、系爭協議書及被證2
    電子郵件之形式上真正等情，並無爭執，堪信為真實。
四、本件被上訴人主張運送完成，上訴人為給付運費報酬而簽發
    系爭支票，尚積欠上開票款，雙方未約定92年5 月26日為交
    貨日期，並無給付遲延，而簽訂系爭協議書即已清算完結，
    且丁○○同意為連帶保證人等語，上訴人則以上揭情由置辯
    ，經本院協同兩造整理爭點厥在：(1)上訴人有否給付遲延情
    事？(2)如有給付遲延，兩造就遲延部分已否清算完結。如未
    完結，上訴人公司損害金額若干？(3)上訴人丁○○是否為連
    帶保證人等節，茲分述判斷如下：
  (一)就上訴人有否給付遲延情事方面：
    按給付有確定期限者，債務人自期限屆滿時起，負遲延責任
    。給付無確定期限者，債務人於債權人得請求給付時，經其
    催告而未為給付，自受催告時起，負遲延責任。前項催告定
    有期限者，債務人自期限屆滿時起負遲延責任，民法第229
    條定有明文。次按當事人主張有利於己之事實者，就其事實
    有舉證之責任。但法律別有規定，或依其情形顯失公平者，
    不在此限。主張法律關係存在之當事人，僅須就該法律關係
    發生所須具備之特別要件，負舉證之責任，至於他造主張有
    利於己之事實，應由他造舉證證明（最高法院48年台上字第
    887 號判例意旨參照）。
    1.本件被上訴人主張其基於承攬運送之運費報酬取得系爭支
      票，請求上訴人給付系爭票款，業據其提出系爭支票、附
      表及退票理由單各3 紙、系爭協議書等物為憑，且其真正
      為上訴人所不爭執，則堪認被上訴人就其請求權發生之特
      別要件已盡主張及舉證之責，上訴人辯稱兩造有約定92年
      5 月26日為交貨日期，被上訴人有給付遲延情事，此係對
      其有利之事項，且經被上訴人否認，則上訴人自有舉證其
      真實之必要。
    2.本件上訴人迄未提出兩造間有約定92年5 月26日為交貨日
      期之任何海運或改空運之書面資料以供本院參酌。上訴人
      雖辯稱以原審被證2 KRISTY HO 即甲○所發電子郵件為證
      ，惟被上訴人雖不否認該電子郵件形式上之真正，但對其
      文義之實在性否認，經核該段文義應認係「不須安排更快
      送達基隆港之船運，你可選擇預定送達期間大約5 月26日
      到基隆港較便宜的船運」，較符原意，而非上訴人中譯之
      「不得慢於5 月26日運到基隆港」等語。而縱被上訴人有
      將電子郵件發給法國代理商PATRICK ；該郵件有影印給上
      訴人丁○○，仍無法證明雙方確有約定5 月26日為送達期
      限。系爭設備價值不斐，如確有約定給付期限，理應在雙
      方往來託運文件、載貨證卷或小提單中有所註記清楚，或
      以在單據簽註送達日期後回復傳真之方式亦無不可，上訴
      人所辯以電話、第三人間內容不明確之電子郵件作為約定
      特定期限之作法，實不符國際交易慣例與常情。再上訴人
      迄無提出其於何時、何地託運、裝運之具體資料供參，自
      無從判斷兩造有何約定應交付系爭設備之期限。又上訴人
      雖辯稱其訂貨人惇新公司負責人丙○○如何向其催促交貨
      云云，惟從未舉證如何經其催告限期給付而未為給付，則
      無從認被上訴人有自受催告時起，負遲延責任之情事。
    3.又上訴人雖辯稱證人甲○於本院具結證述：被上訴人發給
      法國代理人PATRICK 的E-MAIL，該份MAIL應該有影印給丁○○；有在文件上告訴法國代理人要在92年5 月26日左右
      運到基隆港，貨物大概7 月初到達，可為其有利之證述等
      語。惟甲○另尚證稱：「（蔡先生與你談運送事務時，有
      無告訴你要何時送達？有無指定送達日期？）沒有，只有
      說要儘快送達，沒有指明特定日期」、「（為何說大約5.
      26，結果7 月初才到？）供應商何時交貨我們就何時出貨
      ，沒有印象，如果是7 月份到，應該就是6 月底交貨，他
      們這批改空運進來」等語明確；另證人即惇新公司負責人
      丙○○具結證稱：關於上訴人公司向被上訴人說訂購之貨
      物要在92.5.26 前送達之事，伊不知道，伊沒有發原審被
      證3 之郵件要求上訴人改成空運，伊只知道上訴人說其中
      有一部機器要由海運改空運，是上訴人公司自己說的等語
      明確（二審卷第65、66、94頁參照），足見丙○○並未要
      求上訴人應將系爭設備於92年5 月26日送達，係因上訴人
      之供應商（賣方）交貨時間較晚，在法國託運較遲，最後
      上訴人才改以空運方式運送抵台，事實已臻明確。上訴人
      所辯改用空運係由丙○○決定云云，與事實不符，自無可
      採。是由甲○、丙○○上開證詞亦無從為上訴人有利之認
      定。本件既無法證明兩造有約定92年5 月26日為交付日期
      ，即無從證明被上訴人有給付遲延情事。
  (二)就如有給付遲延，兩造已否清算完結。如未完結，上訴人公
    司損害金額若干方面：
    1.按民法第648 條第1 項規定：受貨人受領運送物並支付運
      費及其他費用不為保留者，運送人之責任消滅。承前，上
      訴人對其須給付被上訴人運費2,236,708 元，乃簽發支票
      3 紙交予被上訴人，嗣該編號1 支票退票後，兩造於92年
      8 月31日達成協議，尚欠票款共1,936,708 元，且系爭協
      議書為真正等情，均無爭執。再系爭設備於92年7 月7 日
      已送達目的地，上訴人雖稱有給付遲延情事，惟迄至92年
      8 月31日簽立系爭協議書止，交付完成已經相當時間後，
      上訴人並未曾向被上訴人反應、抗議有給付遲延並造成何
      種損害情事。又系爭協議書前言載明「雙方因承攬交付貨
      款支付情事，基於雙方長久合作情誼，達成以下協議並保
      證絕對履行之」等語，就系爭承攬運送報酬已一次協議清
      楚，並未有任何保留損害賠償請求權或抵銷之詞句。爾後
      雙方陸續為返還支票、延展票期、另簽2 紙支票、編號4
      支票兌現、編號2 、3 、5 支票遭退票、上訴人付票款10
      萬元等情事，均未見上訴人有主張給付遲延、損害賠償之
      作為，堪認就系爭設備承攬運送報酬之爭議事宜，已在系
      爭協議書解決完畢，是兩造已因協議書之簽立清算完結。
    2.上訴人雖辯稱：其因被上訴人給付遲延而改用空運之運費
      差額為1,486,708 元，商譽損失為2,288,000 元、遭貨主
      沒收貨物尾款2,178,000 元、遭被上訴人扣押貨物價值
      135 萬元，合計7,302,708 元等語。惟：(1)證人丙○○具
      結證稱：上訴人是進口商，機器是伊公司需要的，上訴人
      介紹伊買機器，伊是跟上訴人公司簽約，上訴人公司等於
      轉一手，只有其中一批改空運進來，是上訴人怕給付遲延
      ，伊等與上訴人的條件是CIF ，將海運改成空運是上訴人
      公司自己決定的；此次運送有造成伊之損害，但上訴人公
      司反要求伊付錢貼補奇異，沒有對上訴人扣除尾款美金6
      萬6 千元；合約的價金都已經付清，伊等沒有向上訴人公
      司請求損害賠償等語明確（二審卷第92、93頁參照），是
      惇新公司並未要求上訴人公司改用空運，亦未對之請求損
      害賠償，且就系爭設備之價款已付清，則上訴人所謂改用
      空運因此所生之損害、遭貨主沒收買賣尾款等項，即屬無
      由；且買方惇新公司既未向上訴人公司索賠，而上訴人亦
      自承：此次空運費用是由被上訴人先墊付，伊公司尚未付
      款等語（二審卷第112 頁參照），則上訴人即無所謂商譽
      損失可言。(2)上訴人雖否認證人丙○○上揭已付清價款之
      證述，並以上開損害金額主張與被上訴人請求主張抵銷。
      惟經本院闡明有無買賣雙方之付款資料一節，上訴人答稱
      ：時間已經過很久，資料很難找到等語，惟上開損害若屬
      存在，就攸關其主張抵銷情由之具體證據，上訴人當無不
      予妥慎保留之理，是其所辯，自無法採信。(3)又上訴人自
      承依其與惇新公司所定契約約定：系爭裝備應於簽約後應
      於2 週內裝船交運，儘速交至甲方工作地點交貨；92年4
      月20日運至蘇州廠房；4 月30日設備組裝完畢等語，則縱
      如兩造有約定於同年5 月26日送達，當時上訴人之託運亦
      已遲延在先，難認與被上訴人之遲延送達有何因果關係。
      (4)另上訴人雖主張被上訴人有查扣伊所託運另一批貨物、
      已另購新品補償該貨主之情事，並提出遭扣貨物訂購單、
      新品訂購單、收到新品電子郵件各1 件為證，惟遭被上訴
      人否認在案。上訴人就另件貨物遭查扣之託運、裝運、運
      費、如何約定支付價款、運費等資料，均未提出本院供參
      ，則其所謂受有該項損害，是否可歸責於被上訴人事由所
      致，尚無從查明，自無法判斷上訴人所稱抵銷是否已達民
      法第334 條所定之抵銷適狀，是其所辯，仍無可採。
    3.上訴人雖再聲請傳訊惇新公司之股東趙武長，以證明丙○○所謂價款付清之證述不實。惟就上訴人公司與惇新公司
      間買賣付款事宜，上訴人公司通常亦保有一聯相關單據，
      趙武長僅係單純股東，並非本件系爭設備託運、付款之經
      手人，且本件聯絡者既為丙○○，而其已於本院證述明確
      ，是上訴人所請即無必要。
  (三)就上訴人丁○○是否為連帶保證人方面：
    1.經查：依兩造所不爭執其真正之系爭協議書當事人欄、本
      文欄所載，均無提及雙方以上訴人丁○○作為連帶保證人
      之詞句。被上訴人並未舉證證明其與上訴人間有成立連帶
      債務之明示，法律復未規定兩造間應成立連帶債務。再本
      件係因上訴人公司將其自國外訂購之系爭設備託運給被上
      訴人，被上訴人請求上訴人公司給付報酬之支票款而已，
      託運人係上訴人公司，而非其負責人丁○○。而該協議書
      前言有「雙方因承攬交付貨款支付情事，基於雙方長久合
      作情誼」等語，而向來雙方合作者係公司對公司，並非丁○○個人與被上訴人公司，顯見，本件係由丁○○法定代
      理上訴人公司出面簽立協議書無訛，是丁○○辯稱並無同
      意作為連帶保證人之意思，堪予採信。
    2.被上訴人雖主張：系爭協議書蓋章狀態係丁○○小章在前
      、上訴人公司大章在後，且丁○○章蓋在署名連帶保證人
      欄下，並親簽身分證字號及住址等語。惟依系爭協議書甲
      方被上訴人蓋章狀態仍係被上訴人負責人「乙○○」小章
      在前、其公司大章在後，與乙方上訴人公司、丁○○所蓋
      情形並無不同，惟究不得謂乙○○亦同意以作為當事人或
      連帶保證人之意思而簽章；同理，上訴人亦不得謂其大、
      小章未蓋在乙方欄位之後而不生協議簽章之效力。再協議
      書第4 條約定「甲方亦同時保證遵守協議」等語，係指被
      上訴人公司同意或承諾遵守協議之意，並非民法保證節規
      定之保證自明。同理，該協議書提及乙方上訴人公司如何
      保證詞句之解讀，亦同。上訴人丁○○於協議書簽章時，
      容因乙方公司名稱、負責人、住址等欄位已無空白，乃於
      連帶保證人欄空白處簽章，且因兩造先前支票退票而生爭
      議，或為方便將來聯絡丁○○，丁○○乃為身分證字號及
      住址之記載，究不得解為丁○○同意作為連帶保證人之意
      思。是上訴人辯稱該連帶保證人欄係對方草擬協議書稿時
      贅打，丁○○僅以公司負責人身分蓋章簽字等語，堪予採
      信。被上訴人就此主張，於法無據，自無理由。
四、綜上，被上訴人依據票據之法律關係，請求上訴人公司就原
    判決附表編號2 、5 之票款給付1,608,870 元、就該編號3
    之票款給付327,838 元及其法定之遲延利息，為有理由，原
    判決准予所請，尚屬適法；逾此部分之請求，尚屬無據。原
    判決第1 項為上訴人丁○○敗訴及該部分假執行之宣告，並
    訴訟費用之裁判，尚有未洽。上訴意旨就此部分求予廢棄改
    判，為有理由，爰由本院予以廢棄改判如主文第1 項所示。
    至於上訴人公司之上訴不應准許部分，原審為上訴人敗訴之
    判決，經核於法並無不合，上訴意旨求予廢棄改判，為無理
    由，應駁回其上訴。
五、本件事證已臻明確，兩造其餘主張、陳述及未經援用之舉證
    ，經核與判決結果不生影響，不另逐一論述，附此敘明。
六、據上論結，本件上訴為一部有理由，一部無理由，依民事訴
    訟法第436 條之1 第3 項、第450 條、第449 條第1 項、第
    79條，判決如主文。
中    華    民    國    95    年    2     月    20    日
                  民事第二庭  審判長法  官  劉克聖
                                    法  官  范明達
                                    法  官  李昆南
以上正本係照原本作成。
上訴人如以適用法規顯有錯誤為理由提起上訴，應於判決送達後
20日內，以書面敘明理由，提出上訴狀（應提出繕本），並經本
院許可後，始得上訴。
被上訴人不得上訴。
中    華    民    國    95    年    2     月    20    日
                                    書記官  林吟玲


司法院資訊處製作；財團法人民間司法改革基金會備份。
